臺灣高等法院臺南分院刑事判決　　　　　96年度上易字第16號
上　訴　人　臺灣臺南地方法院檢察署檢察官
被　　　告　丙○○
　　　　　　甲○○
上列上訴人因被告傷害案件，不服臺灣臺南地方法院95年度簡上
字第190號中華民國95年11月23日第一審判決（聲請簡易判決處
刑案號：臺灣臺南地方法院檢察署95年度偵字第3765、3766號）
，提起上訴，本院判決如下：
    主  文
上訴駁回。
    理  由
一、聲請簡易判決處刑意旨略以：被告丙○○與乙○○原係包商
    與包工關係，雙方因工程款糾紛，丙○○竟與被告甲○○基
    於傷害人身體之犯意聯絡，於民國94年4月27日晚上9時，在
    台南縣善化鎮台南科學園區內，共同毆打乙○○之身體，致
    乙○○受有鼻、唇擦傷、頭部挫傷、頸部挫傷等傷害。案經
    告訴人乙○○告訴後，認被告二人共同涉犯刑法第277條第1
    項之普通傷害罪嫌。
二、按犯罪事實應依證據認定之，無證據不得認定犯罪事實；又
    不能證明被告犯罪或其行為不罰者，應諭知無罪之判決，刑
    事訴訟法第154條第2項、第301條第1項分別定有明文。另按
    刑事訴訟法第161條已於91年2月8日修正公布，修正後同條
    第1項規定：檢察官就被告犯罪事實，應負舉證責任，並指
    出證明之方法。因此，檢察官對於起訴之犯罪事實，應負提
    出證據及說服之實質舉證責任。倘其所提出之證據，不足為
    被告有罪之積極證明，或其闡明之證明方法，無從說服法官
    以形成被告有罪之心證，基於無罪推定之原則，自應為被告
    無罪判決之諭知（最高法院92年度台上字第128號判例意旨
    可資參照）。另告訴人之告訴，本以使被告受刑事訴追為目
    的，故其陳述是否與事實相符，自應調查其他証據，以資審
    認，苟其所為攻擊之詞，尚有瑕疵，則在此瑕疵未予究明以
    前，即不能遽採為斷罪之基礎（最高法院52年度台上字第
    1300號、61年度台上字第3099號判例要旨參照）。
三、聲請簡易判決處刑意旨認為被告二人共同涉犯傷害罪嫌，係
    以告訴人乙○○之指訴，證人羅榮昇之證述，以及高雄縣立
    岡山醫院之驗傷證明書等作為主要依據。訊據被告二人堅詞
    否認有何上開犯行，辯稱「彼等未出手毆打告訴人乙○○，
    告訴人所受之上開傷害有可能係離去後，遭他人傷害」等語
    。
四、關於證據能力之部分：
  (一)按證人依法應具結而未具結者，其證言不得作為證據，刑事
    訴訟法158條之3亦有明文。本件告訴人乙○○於95年2月8日
    檢察官偵訊時之供述（台灣台南地方法院檢察署95年度他字
    第565號偵卷第11、12頁參見），因未經具結，依前開說明
    ，應無證據能力。
  (二)至於告訴人乙○○、証人羅榮昇二人於司法警察詢問時所為
    之陳述，既經被告表示同意採為證據，且無事實顯示係公務
    員因違法蒐證所取得之證據，本院審酌該等供述證據作成時
    之情況，亦認為適於作為證據，依刑事訴訟法第159條之5第
    1 項之規定，告訴人乙○○及証人羅榮昇二人警詢之供証，
    應認為有證據能力。
五、經查：
  (一)告訴人乙○○受有鼻、唇擦傷、頭部挫傷、頸部挫傷等傷害
    ，固經告訴人指述在卷。但稽之告訴人乙○○於警詢中指稱
    ：「於94年4月27日21時許，在台南縣善化鎮『台南科學園
    區』丙○○所承包工程的工寮外面。當時我偕同友人羅榮昇
    駕車前往，我們一進工寮內，雙方就工程款問題先起了爭吵
    ，期間丙○○的小舅子綽號『貢丸』（即被告甲○○）就說
    ，『要不然你讓我姊夫揍二拳』，意思是要我給他姊夫出一
    下氣，又恐嚇我說，『你如果一出手的話，我們這裡大家就
    會圍過去打你』，丙○○接著恐嚇我說，『今天是在工寮，
    如果是在五期的話，就不只是這樣了』，我為求能安全脫身
    只好照辦，就自己搥打自己胸部兩拳，最後丙○○就把我拖
    到工寮外面，以拳頭連續毆打我的胸部、頭部、臉部、腹部
    等部位，旁邊有很多人在旁助勢，我也不敢回手，只有任其
    擺佈，其中有幾個我不認識的人也趁機毆打我，此時我被打
    到頭感到暈眩，也不清楚到底有幾個人打我，我看情勢不對
    就跟我朋友羅榮昇上車去準備離去，此時丙○○就叫住我要
    我下車，我一下車，丙○○又對其他人說，『還有沒有人要
    打』，就有一個人過來勒住我脖子，把我壓制在車子上，此
    舉讓我感到很疼痛，這時還有人在旁說，『這如果不把他打
    死的話，這以後一定還會再回來找』，我們就趕快駕車離去
    了」；（現場除了丙○○有出手毆打你以外，還有何人毆打
    你？）還有好幾個人，但我都不認識，我朋友羅榮昇有看到
    『貢丸』從後面偷打我頭部一拳」；（是何人出手毆打你的
    眼睛部位？）「應該是丙○○，因為只有他動手打我的頭、
    臉等部位」... 「丙○○騙我到『台南科學園區』說要付款
    給我，結果卻是對我拳打腳踢... 」（警卷第12-14頁參見
    ）云云；則依告訴人乙○○上開所指，當天有遭受被告二人
    在內之多人以上開方式出拳毆打其胸部、頭部、臉部、腹部
    ，衡情告訴人所受之傷害，當非僅受有驗傷診斷書內所載之
    鼻擦傷0.2ㄨ0.3cm、唇擦傷0.2ㄨ0.2cm、頭部挫傷、頸部挫
    傷等輕傷害而已。再者，告訴人乙○○雖指稱被告丙○○有
    以拳頭毆打其胸部，被告甲○○則從後面打其頭部，然告訴
    人胸部以及後腦杓部分，卻並無任何傷勢，則告訴人指訴遭
    被告二人及在場之多人共同毆打，因而受有上開傷害，告訴
    人指訴之真實性已非無疑。
  (二)且又核與當日在場之證人羅榮昇於警詢中證稱：「我有看到
    丙○○先動手毆打乙○○的腹部，接著又打胸部、頭部等部
    位，後來丙○○又以手勒住乙○○的頸部要走到工寮的另一
    邊，此時『貢丸』（即甲○○）就從後面以拳頭毆打乙○○
    的後腦杓一拳，之後所發生的事我就沒看到了」等語（見警
    卷第16頁），就當日在場出手毆打告訴人之人數，告訴人與
    証人羅榮昇之指証已有不符；再者，証人羅榮昇於警詢時雖
    証述「被告丙○○毆打告訴人之腹部、胸部、頭部等部位，
    並以手勒住乙○○的頸部」等情，但於偵查中，証人羅榮昇
    又証述「被告丙○○打乙○○二下肚子，頭也打一下，其他
    我就不知道了」等語（見他字第565號卷第11頁），前後就
    被告丙○○出手毆打告訴人身體部位之証詞，亦有先後不符
    明顯之瑕疵，則証人羅榮昇警、偵訊之証詞，已難據為佐証
    告訴人指訴之真實性。
  (三)再查，證人程嘉章於偵查中，以及證人高正雄、黃文成、劉
    德華等人於原審審理中均證稱「雖有看到告訴人與被告二人
    發生口角爭吵、但沒有看到被告二人有動手或出拳毆打告訴
    人，且亦未看到告訴人離開時有受任何傷害」等情（見他字
    第565號偵卷第12頁、原審95年10月12日、95年11月9日審理
    筆錄），從而告訴人提出之驗傷診斷書所載之傷害，是否確
    為被告二人共同毆打所造成，尚非無疑，自難以該驗傷診斷
    書據為被告二人不利之証據。
  (四)綜上所述，告訴人與証人羅榮昇上開指証既有先後不符之明
    顯瑕疵存在，已難據為被告二人不利之証據；而其他在場之
    証人程嘉章、高正雄、黃文成、劉德華等人又均証述「被告
    二人並無毆打告訴人成傷」之情，另該診斷証明書雖可証明
    告訴人受有傷害，但該傷害是否遭被告二人共同毆打所致，
    亦難據該診斷証明書以資証明，從而，本院審酌檢察官所提
    之証據資料，均不足為被告二人有罪之積極証明，亦無從說
    服本院以形成被告二人有罪之心證；此外，又查無其他積極
    証據足資証明被告二人有公訴意旨所指之犯行，基於無罪推
    定之原則，應認不能証明被告二人犯罪。
六、原審以不能証明被告二人犯罪，而為無罪判決之諭知，本院
    經核原審認事用法並無不當。檢察官上訴，雖以証人程嘉章
    、高正雄、黃文成、劉德華等人之証詞，就許多細節部分互
    有出入疏漏，顯係虛偽，原審依証人程嘉章、高正雄、黃文
    成、劉德華等人之証詞，而為被告二人無罪之判決，顯不符
    論理法則等情，指摘原判決不當。然縱令証人程嘉章、高正
    雄、黃文成、劉德華等人就細節部分之供述互有出入，惟依
    檢察官提出之証據資料，即告訴人及証人羅榮昇之指証，及
    診斷証明書之記載，亦難據為被告二人有罪之認定，已如上
    述，自難僅因証人程嘉章、高正雄、黃文成、劉德華等人就
    細節部分之供述互有出入，即得據為被告二人有罪之認定，
    從而檢察官上訴並無理由，應予駁回。
據上論結，應依刑事訴訟法第368條，判決如主文。
本案經檢察官張太龍到庭執行職務。
中　　華　　民　　國　　96　　年　　2 　　月　　14　　日
                  刑事第四庭    審判長法　官　吳志誠
                                      法　官　羅心芳
                                      法　官　陳珍如
以上正本證明與原本無異。
不得上訴。
　　　　　　　　　　　　　　　　　　　書記官　岑　玢
中　　華　　民　　國　　96　　年　　2 　　月　　14　　日
